【裁判字號】    90,重上,44
【裁判日期】    900606
【裁判案由】    侵權行為損害賠償
【裁判全文】
台灣高等法院民事判決  九十年度重上字第四四號
      上  訴  人  乙○○
      被上訴人    甲○○
右當事人間侵權行為損害賠償事件，上訴人對於中華民國八十九年三月十六日臺灣板
橋地方法院八十九年度重附民字第二一號第一審判決提起上訴，本院判決如左：
    主    文
上訴駁回。
第二審訴訟費用由上訴人負擔。
    事    實
甲、上訴人方面：
  壹、聲明：
    一、原判決廢棄。
    二、被上訴人應給付上訴人新台幣（下同）一千九百八十四萬四千元及自民國（
        下同）八十六年六月十八日起，至給付之日止按年息百分之五計算之利息。
    三、如受不利判決，願供擔保請准宣告假執行。
  貳、陳述：除與原判決記載相同者，予以引用外，補稱略以：
      系爭房地業經王周蜜、甲○○於五十九年九月二十八日共同出售並點交上訴人
      占有使用。被上訴人未依約將系爭房地辦理所有權移轉登記予上訴人，反偽造
      王周蜜之私文書，申辦新所有權狀，將系爭房地設定抵押權予訴外人陳秀麗之
      夫陳慶勝，再轉售予陳秀麗，並為移轉登記，嗣經拆除房屋，致上訴人喪失系
      爭房地之占有而受有損害，且被上訴人之上開犯行與上訴人所受之損害間有因
      果關係，上訴人係因被上訴人犯罪而受有損害之人。上訴人自得依民法第二百
      十六條規定請求被上訴人賠償所受損害及所失利益。
乙、被上訴人方面：
  壹、聲明：上訴駁回。
  貳、陳述：除與原判決記載相同者，予以引用外，補稱略以：
      所有人於法令限制範圍內，得自由使用、收益、處分其所有物，並排除他人之
      干涉，民法第七百六十五條定有明文。本件縱認兩造間有買賣關係存在，然於
      移轉所有權登記前，被上訴人仍為合法之所有權人，自得自由處分，難謂侵害
      上訴人之權利。縱認被上訴人未依約移轉所有權，有損害上訴人之權益，亦屬
      債務不履行之問題，非侵權行為之問題，上訴人之主張於法不合。
    理    由
一、上訴人於原審起訴請求被上訴人給付一千九百九十二萬二千元本息，嗣於本院審
    理中聲明請求被上訴人給付一千九百八十四萬四千元本息，核屬減縮應受判決事
    項之聲明，應予准許，核先敘明。
二、上訴人主張：坐落台北縣樹林鎮○○段三六六之七地號、三六六之三七地號土地
    及其上即保安街二二五號房屋原為被上訴人之母王周蜜所有，其上二二七號房屋
    原為被上訴人所有（下稱系爭房地）。王周蜜、甲○○於五十九年九月二十八日
    共同將上開房地以二十萬五千元出售上訴人，雙方約定上訴人先付定金一萬元，
    出賣人將移轉登記有關證件交付上訴人，俟清償抵押債務並塗銷抵押權登記後，
    再將系爭房地所有權移轉上訴人，詎被上訴人未依約將系爭房地所有權移轉登記
    予上訴人，反於七十九年八月八日偽造王周蜜之署押於書狀補給申請書類，虛載
    系爭房地所有權狀遺失，持向臺北縣樹林地政事務所申辦書狀補給登記，領取新
    所有權狀後，將系爭房地設定抵押權予訴外人陳慶勝，再轉售予陳慶勝之妻陳秀
    麗，收取價金一千九百八十四萬四千元，系爭房地並經陳秀麗等人拆除興建大樓
    ，致上訴人受有損害，被上訴人並因此偽造文書犯行，被判處有期徒刑七月，上
    訴人係因被上訴人犯罪而受有損害之人等情。爰依刑事訴訟法第四百八十八條、
    民法第二百十六條規定，求為命被上訴人賠償上訴人所受損害及所失利益一千九
    百八十四萬四千元，並加計自八十六年六月十八日起算之法定遲延利息之判決。
    被上訴人則以：縱認兩造間有買賣關係存在，然於移轉所有權登記前，被上訴人
    仍為合法之所有權人，自得自由處分，難謂侵害上訴人之權利。且被上訴人縱未
    依約移轉所有權，有損害上訴人之權益，亦屬債務不履行之問題，非侵權行為之
    問題等語資為抗辯。
三、按附帶民事訴訟，係因犯罪而受損害之人，為請求回復其損害，於刑事訴訟程序
    得附帶提起之民事訴訟，故提起是項訴訟，須限於起訴之犯罪事實侵害個人私權
    ，致生損害者，始得為之，最高法院著有二十三年度附字第二四八號判例可稽，
    故原告所受之損害，如非屬於起訴之犯罪事實範圍內，縱與被告之犯罪行為有關
    係，亦無由准其於刑事訴訟程序提起附帶民事訴訟。
四、上訴人於原法院八十八年度易字第三八七七號刑事訴訟程序附帶提起本件民事訴
    訟，據該刑事判決所記載之事實謂：「甲○○明知其所有如附表貳所示建築改良
    物暨其母親王周蜜（另經公訴人為不起訴處分）所有如附表壹所示之土地及建築
    改良物，業於民國（下同）五十九年九月二十八日，與王周蜜共同立約作價出售
    與乙○○，並已將上開土地暨建築改良物之所有權狀交付乙○○，惟因有他項權
    利未塗銷等原因，迄未辦畢所有權移轉登記，該等所有權狀並未遺失。詎甲○○
    竟於七十九年八月八日，在不詳地點，盜用不知情之王周蜜之印章、偽造『王周
    蜜』之署押，作成附表壹所示之土地登記委任書、土地登記申請書、切結書（詳
    如附表壹所示），同日於附表貳所示之書狀補給申請書類（含甲○○之切結書）
    『虛載』附表貳所示之建築改良物所有權狀遺失後，於七十九年八月八日下午四
    時三十分許，持附表壹、貳所示文件，向臺北縣樹林地政事務所『申辦』書狀補
    給登記，以明知為不實之上開事項使該管地政事務所公務員於七十九年七月十七
    日登載於職務上所掌之如附表壹、附表貳所示土地暨建築改良物登記簿謄本，並
    『核發』新權狀，足以生損害於地政機關土地登記之正確性及王周蜜、乙○○。
    」等語，是以，被上訴人於領取新所有權狀後，將系爭房地設定抵押權予訴外人
    陳慶勝，再轉售予陳慶勝之妻陳秀麗，收取價金一千九百八十四萬四千元，系爭
    房地並經陳秀麗等人拆除興建大樓，致上訴人喪失對系爭房地之占有等事實，非
    屬於起訴之犯罪事實範圍內。縱上訴人因被上訴人偽造文書領取新所有權狀後，
    持以出售系爭房地而受損害，得另行提起民事訴訟，依前述判例意旨，仍不得於
    被上訴人偽造文書之刑事訴訟程序中，提起附帶民事訴訟。
五、從而上訴人依刑事訴訟法第四百八十八條、民法第二百十六條規定，請求被上訴
    人賠償其所受損害及所失利益一千九百八十四萬四千元及自八十六年六月十八日
    起算之法定遲延利息，為無理由，應予駁回。其假執行之聲請亦失所附麗，應併
    予駁回。原審為上訴人敗訴之判決，及駁回其假執行之聲請，並無不合。上訴意
    旨指摘原判決不當，求予廢棄改判，為無理由，應予駁回。
六、據上論結，本件上訴為無理由，爰判決如主文。
中      華      民      國    九十      年      六      月      六      日
                                  民事第三庭
                                      審判長法  官  張  宗  權
                                            法  官  吳  秀  美
                                            法  官  蕭  艿  菁
右正本係照原本作成。
如不服本判決，應於收受送達後二十日內向本院提出上訴書狀，其未表明上訴理由者
，應於提出上訴後二十日內向本院補提理由書狀（均須按他造當事人之人數附繕本）
上訴時應提出委任律師或具有律師資格之人之委任狀；委任有律師資格者，另應附具
律師及格證書及釋明委任人與受任人有民事訴訟法第四百六十六條之一第一項但書或
第二項（詳附註）所定關係之釋明文書影本。
中      華      民      國    九十      年      六      月      六      日
                                            書記官  尤  峰  惠
附註：
民事訴訟法第四百六十六條之一（第一項、第二項）：
對於第二審判決上訴，上訴人應委任律師為訴訟代理人。但上訴人或其法定代理人具
有律師資格者，不在此限。
上訴人之配偶、三親等內之血親、二親等內之姻親，或上訴人為法人、中央或地方機
關時，其所屬專任人員具有律師資格並經法院認為適當者，亦得為第三審訴訟代理人
。


司法院資訊處製作；財團法人民間司法改革基金會備份。
